【裁判字號】    99,交聲,147
【裁判日期】    990524
【裁判案由】    違反道路交通管理處罰條例聲明異議
【裁判全文】
臺灣基隆地方法院交通事件裁定         99年度交聲字第147號
移送機關即
原處分機關  交通部公路總局臺北區監理所基隆監理站
異  議  人
即受處分人  乙○○
上列受處分人因違反道路交通管理處罰條例案件，對於交通部公
路總局臺北區監理所基隆監理站中華民國99年4 月2 日所為之處
分（原處分案號：基監字第裁42-Z00000000號），聲明異議，本
院裁定如下：
    主  文
異議駁回。
    理  由
一、原處分意旨略以：異議人即受處分人乙○○（下稱異議人）
    於民國98年12月27日上午8 時50分許，駕駛車號8T-2615 號
    自用一般小客貨車，行經國道一號南向35.4公里（泰山收費
    站）處，因其右前座之乘客未繫安全帶，經內政部國道公路
    警察局第一警察隊警員當場攔停舉發「汽車行駛於高速公路
    道路上，前座乘客未繫安全帶」之違規，依道路交通管理處
    罰條例第31條第1 項、第2 項之規定，裁處罰鍰新臺幣（下
    同）3,000 元等語。
二、聲明異議意旨略以：異議人當日從基隆開車到桃園，經過泰
    山收費站時，右前座之乘客因為要付過路費，該乘客於是將
    安全帶解開從口袋中拿取皮夾，拿回過路費收據後，該乘客
    正要將皮夾放回褲子口袋時，就遭警察攔停舉發，當時乘客
    的皮夾還在手上，非行駛於高速公路道路未繫安全帶，當時
    因為異議人與乘客都是外籍人士，無法與警溝通，為此聲明
    異議云云。
三、按行車前應注意駕駛人及前座乘客均應繫妥安全帶，道路交
    通安全規則第89條第1項第5款定有明文；又汽車行駛於高速
    公路，而其駕駛人或前座乘客未繫安全帶者，處駕駛人新臺
    幣3,000 元以上6,000 元以下罰鍰，道路交通管理處罰條例
    第31條第2 項亦有明文規定。再按汽車行駛於道路上，其汽
    車駕駛人及前座乘客，應依下列規定使用安全帶：一、安全
    帶及相關配件必須齊全，並無毀損、鬆脫或變更之情事。二
    、每條安全帶僅供一人使用。三、安全帶之帶扣應確實緊扣
    ，安全帶無扭曲或反轉，鬆緊度保持適宜；腰部安全帶置於
    腰部以下，肩部安全帶固定位置應依個人調整，避免安全帶
    纏繞經過頸部，且應置手臂上端以上，汽車駕駛人及前座乘
    客繫安全帶實施及宣導辦法第3 條亦定有明文。
四、經查，異議人於98年12月27日上午8 時50分許，駕駛車號
    8T-2615 號自用一般小客貨車，行經國道一號南向35.4公里
    （泰山收費站）處，因其右前座之乘客未繫安全帶之違規行
    為，為內政部警政署國道公路警察局掣開公警局交字第
    Z00000000 號舉發通知單舉發等情，有前揭舉發通知單各1
    紙、內政部警政署國道公路警察局第一警察隊99年3 月29日
    公警一交字第0990170076號函說明1 紙及交通部公路總局臺
    北區監理所基隆監理站基監字第裁42-Z00000000號裁決書在
    卷可稽。異議人雖以前情置辯，然查：
  (一)異議人於本院調查時已自承：當時要付過路費，乘客才會將
    安全帶解開拿皮夾，警察攔停時，乘客的安全帶是抓在手上
    ，沒有插入安全帶扣環內等語，核與證人即舉發員警甲○○
    於本院調查時具結證稱：當時由異議人開車，由北向南經過
    泰山收費站，異議人原本行駛回數票專用車道，但是違規雙
    白線轉入隔壁的找零車道，當時我的位置在收費亭後面，本
    來就要攔停異議人駕駛的車輛，後來又看到副駕駛座上之乘
    客未繫安全帶，便以手勢攔停異議人之車輛等語相符，從而
    ，當日員警攔停異議人駕駛之車輛時，異議人之右前座乘客
    確有未繫安全帶之違規事實，甚為明確。
  (二)至異議人雖辯稱：當時右前座之乘客是為了要從皮包中拿錢
    繳交過路費，始解下安全帶云云。惟按道路交通管理處罰條
    例第31條第2 項之所以要求小客車其駕駛人及前座乘客在汽
    車行駛於高速公路時繫上安全帶，其立法意旨無非乃小客車
    之體積較小，且在道路行駛速度較快，如有事故發生，駕駛
    人及前座乘客因繫有安全帶，將使駕駛人或前座乘客能得到
    較為安全之保護，而使傷害減到最低，是為貫徹立法意旨，
    駕駛人及前座乘客於行車時均應繫妥安全帶，並無例外之規
    定，不因駕駛人及前座乘客未繫安全帶之原因為何、或未繫
    安全帶之時間長短而異，故本件異議人自不得以右前座之乘
    客欲從皮包拿錢繳交過路費即將安全帶鬆開為由而免責。況
    異議人既行經高速公路，即有應行繳交過路通行費之預見，
    自當於行車上路前將回數票或現金置於駕駛座隨手可得之區
    域內，若趨近收費站，因仍屬行車中，任意鬆開安全帶亦容
    易導致危險。是異議人上開所辯，尚無所據，委不足採。
五、綜上所述，本件異議人確有前揭之違規行為事證明確，原處
    分機關依據道路交通管理處罰條例第31條第2 項之規定，裁
    處罰鍰3,000 元，即無任何違誤，自應予維持。本件異議為
    無理由，應予駁回。
據上論斷，應依道路交通案件處理辦法第19條，裁定如主文。
中    華    民    國    99    年    5     月    24    日
                  交通法庭法  官  陳姵君
以上正本證明與原本無異。
對於本件裁定如有不服，應於收受送達後5日內，向本院提出抗
告書狀，敘述抗告之理由，抗告於臺灣高等法院。
中    華    民    國    99    年    5     月    24    日
                          書記官  彭筠凱

司法院資訊處製作；財團法人民間司法改革基金會備份。
